【裁判字號】    92,訴,1387
【裁判日期】    920620
【裁判案由】    違反著作權法
【裁判全文】
臺灣臺中地方法院刑事判決                        九十二年度訴字第一三八七號
    公  訴  人  臺灣臺中地方法院檢察署檢察官
    被      告  乙○○
右列被告因違反著作權法案件，經檢察官提起公訴（九十一年度偵字第九二七六號）
，本院判決如左：
    主  文
乙○○以意圖銷售而擅自以重製之方法侵害他人之著作財產權為常業，處有期徒刑壹
年陸月。緩刑肆年。
扣案如附表所示之物均沒收。
    事  實
一、乙○○原名吳肇興，前曾因竊盜案件，經臺灣臺北地方法院於民國（下同）七十
    四年九月二十三日以七十四年度易字第四一八五號判處有期徒刑六月確定，嗣因
    羈押日期折抵刑期期滿而執行完畢（未構成累犯）；其為赤道影視有限公司（下
    稱赤道公司）負責人，明知授權自訊淟科技股份有限公司（下稱訊淟公司）所重
    製如附表一所示片名「反黑先鋒」等影音光碟，均係屬甲○○○○科技股份有限
    公司（下稱弘音公司）經香港電視廣播（國際）有限公司（即ＴＶＢＩ  Ｃｏｍ
    ｐａｎｙ  Ｌｉｍｉｔｅｄ，下稱香港電視公司）授權在臺灣地區（包括臺、澎
    、金、馬地區）享有著作財產權之視聽著作，其僅有權於臺灣地區出租使用，不
    得販售予一般消費大眾，其竟基於意圖銷售營利並以之為常業侵害弘音公司著作
    權之故意，自九十年十一月二日起，先將合法授權取得之影音光碟，委由不知情
    之桃園市康騰科技股份有限公司（下稱康騰公司，另由臺灣桃園地方法院檢察署
    檢察官偵辦中），以每片光碟新台幣（下同）四至十一元不等之價格重製後，再
    利用網路架設網址為http://www.tvbs500.com.，網站名稱為「真情ＴＶＢＳ影
    音專賣店」之網站，將重製之影音光碟以每片二十五元、每套三百元不等之價格
    ，供不特定客戶上網下單訂購，以此方式，售予不特定之消費者，藉此營利，並
    恃以維生，而以之為常業；計至查獲時止，約賣出五千套影片（計七萬片光碟）
    ，獲利約一百二十五萬元。嗣於九十一年五月七日下午五時三十分許，在臺中市
    北屯區○○○路○段永和巷三十五之二號，為弘音公司委任之代理人林進東會同
    警方搜索，始查知上情，並扣得如附表所示侵害弘音公司著作財產權之影音光碟
    十八萬六千零四十二片。
二、案經弘音公司訴由臺中市警察局移送臺灣臺中地方法院檢察署檢察官偵查起訴。
    理  由
一、訊據被告乙○○矢口否認有違反著作權法之犯行，辯稱：伊委託康騰公司所重製
    之影音光碟，是於九十年十一月二日伊與訊淟公司代表人唐皓宸及在場人周恒良
    簽訂的代理銷售契約書所授權的，而訊淟公司與源自香港電視公司授權之勇士物
    流股份有限公司（下稱勇士物流公司）定有債務清償協議書，同意訊淟公司可以
    重製該些影片之光碟，伊重製扣案光碟即是從上開契約書授權而來。又與訊淟公
    司談契約時，有約定可以將重製物販賣予一般消費者，但契約書上僅能約定銷售
    予出租通路，且依業界習慣，出租為最高權利，若能出銷予一般出租店，亦能販
    售予一般消費者，倘簽訂契約書時，雙方未言明得出售予一般消費者之條件，伊
    是不會與訊淟公司簽約的云云。惟查：(一)弘音公司自九十年十二月十五日起至九
    十三年六月三十日止，取得香港電視公司授權於臺灣地區獨家發行該公司所製作
    或發行之國語或粵語版電視節目（下稱ＴＶＢ節目）之代理發行權，並享有專有
    重製、發行出租及發行銷售ＴＶＢ節目ＶＣＤ之權利，有香港電視公司出具之授
    權證明書影本及其附件各乙份在卷可稽，堪認弘音公司為香港電視公司在台灣地
    區合法且唯一之發行代理商無誤；又依新修正著作權法第三十七條第四項本文之
    規定，專屬授權之被授權人在被授權範圍內，得以著作財產權人之地位行使權利
    ；因之本件告訴人弘音公司自得就如附表所示之影音光碟主張享有著作財產權，
    並以該著作財產權人之地位行使其權利甚明。(二)又查，被告乙○○所提出赤道公
    司與訊淟公司所簽訂之代理銷售契約書（附於偵查卷第一０四頁）中，就「代理
    銷售地區」一欄係約定並載明「限台灣地區出租使用」，並無授權赤道公司可就
    自行生產及製作之產品得銷售予一般消費者。按著作財產權人得授權他人利用著
    作，其授權利用之地域、時間、內容、利用方法或其他事項，依當事人之約定；
    其約定不明之部分，推定為未授權，新修正著作權法第三十七條第一項定有明文
    ；又勇士物流公司負責人鍾弘安於偵查中證稱：當時伊授權訊淟公司的權利是只
    授權在出租通路上銷售．．．僅限賣給出租店使用，並未載明可以賣給一般消費
    者．．．後因勇士物流公司資金周轉困難，而終止與ＴＶＢＩ之授權契約時，就
    由律師發函通知訊淟公司等語；而訊淟公司經理周恒良於偵查中亦證稱：伊公司
    是由勇士物流公司取得授權後，由伊與唐皓宸一起出面與被告乙○○談授權事宜
    ，與被告談的是僅限定出賣給出租店出租，不能賣給一般消費者等語；是被告乙
    ○○與訊淟公司簽訂上開代理銷售契約書時，應知悉其授權銷售範圍僅限於出租
    通路，即僅得出租，而不得銷售予一般消費者，被告既參與上開契約書之訂定，
    且由該契約書內容一望即知其權限範圍，猶將扣案如附表所示之影音光碟利用架
    設之網站銷售予不特定之消費者，其顯有侵害他人著作財產權之故意甚明。(三)綜
    上所述，被告前揭辯詞，應認與事實不符，無足憑採；又被告將經授權重製之影
    音光碟以架設網站供不特定之消費者上網下單訂購，其出售之數量及經查扣之數
    量均為龐大，且至查獲時止，被告亦已賣出約五千套（計七萬片光碟），獲利約
    一百二十五萬元，其行為具有反覆實施性，顯恃此收入以維持生計至明。此外，
    復有如附表所示之影音光碟共計十八萬六千零四十二片扣案足稽，及查獲時所拍
    攝之照片八幀、財團法人台灣網路資訊中心查詢資料、網路交易Ｅ－ＭＡＩＬ書
    信、網路產品分類照片等在卷可參，本件事證明確，被告犯行堪以認定。
二、核被告所為，係犯著作權法第九十一條第二項之意圖銷售而擅自以重製之方法侵
    害他人著作財產權罪，其以犯該罪為常業，應依同法第九十四條之常業罪論處；
    公訴意旨雖認被告另犯著作權法第八十七條第二款、同法第九十三條第三款之罪
    ，並應依同法第九十四條常業犯論處云云，惟查著作權法第九十三條第三款係就
    以第八十七條各款方法侵害他人之著作權之行為加以規範，而著作權法第八十七
    條規定，有左列情形之一者，除本法另有規定外，視為侵害著作權或製版權，自
    係補充規定之立法條文，如已有特別明文規定者，即應優先適用，而無再適用補
    充條款之餘地，且該條第二款規定：「明知為侵害著作權或製版權之物而散布或
    意圖散布而陳列或持有或意圖營利而交付」，應係指明知他人重製之著作而為之
    者而言，若意圖銷售而重製他人著作，且所重製之著作，復銷售他人，則其所為
    銷售行為應為重製行為所吸收，無再適用同法第九十三條第三款以第八十七條第
    二款方法侵害他人著作權之餘地，最高法院八十四年度台上字第四０六二號判決
    可資參照，本件被告係意圖銷售而重製他人著作，且所重製之著作，復銷售不特
    定之人，依上開判決意旨，被告意圖營利交付行為應為重製行為所吸收，不另論
    罪，公訴人認被告此部分犯行，另犯著作權法第九十三條第三款之罪，容有未洽
    ，併予敘明。爰審酌被告之品行，犯罪之動機、手段，暨其將大量重製之著作物
    ，未經授權即販賣予一般消費者，對著作權人利益影響甚鉅，及犯後猶否認犯行
    態度欠佳等一切情狀，量處如主文所示之刑，以資懲儆。查被告前雖曾因竊盜案
    件，經臺灣臺北地方法院於七十四年九月二十三日以七十四年度易字第四一八五
    號判處有期徒刑六月確定，並因羈押日期折抵刑期期滿而執行完畢，有臺灣高等
    法院被告全國前案紀錄表附卷可按，其於前案執行完畢五年以內未曾受有期徒刑
    以上刑之宣告，且被告經此教訓，當知警惕而無再犯之虞，本院綜核各情，認前
    開對其刑之宣告，以暫不執行為適當，爰併予宣告緩刑四年，以啟自新。扣案如
    附表所示重製之影音光碟均為被告所有，且供犯本罪所用之物，業據被告供明在
    卷，爰依刑法第三十八條第一項第二款之規定併予宣告沒收。
據上論斷，應依刑事訴訟法第二百九十九條第一項前段，著作權法第九十四條、第九
十一條第二項，刑法第十一條前段、第七十四條第二款、第三十八條第一項第二款，
判決如主文。
中      華      民      國    九十二    年      六      月     二十     日
                                    臺灣臺中地方法院刑事第六庭
                                        法  官  許  月  馨
右正本證明與原本無異。
如不服本判決，應於判決送達後十日內向本院提出上訴狀，上訴於臺灣高等法院臺中
分院（須附繕本）。
                                        書記官
中      華      民      國    九十二    年      六      月     二十     日
附錄本判決論罪科刑之法條：
著作權法第九十四條：
以犯第九十一條、第九十二條或第九十三條之罪為常業者，處一年以上七年以下有期
徒刑，得併科新台幣四十五萬元以下罰金。
著作權法第九十一條第二項：
意圖銷售或出租而擅自以重製之方法侵害他人之著作財產權者，處六月以上五年以下
有期徒刑，得併科新台幣三十萬元以下罰金。
附表
┌──┬─────────┬─────────────┬────────┐
│編號│   片        名   │    權      利      人    │數量（單位：片）│
├──┼─────────┼─────────────┼────────┤
│ 一 │反黑先鋒          │甲○○○○科技股份有限公司│四三二○        │
├──┼─────────┼─────────────┼────────┤
│ 二 │布袋和尚          │同右                      │二五二○        │
├──┼─────────┼─────────────┼────────┤
│ 三 │今轉情真          │同右                      │二五二○        │
├──┼─────────┼─────────────┼────────┤
│ 四 │人龍傳說          │同右                      │一五一二        │
├──┼─────────┼─────────────┼────────┤
│ 五 │楊貴妃            │同右                      │一五一二        │
├──┼─────────┼─────────────┼────────┤
│ 六 │醫神華陀          │同右                      │三九二          │
├──┼─────────┼─────────────┼────────┤
│ 七 │男親女愛（一、二  │同右                      │二四一七四      │
│    │集）              │                          │                │
├──┼─────────┼─────────────┼────────┤
│ 八 │京城教一          │同右                      │四七○四        │
├──┼─────────┼─────────────┼────────┤
│ 九 │倚天屠龍（一、二  │同右                      │七○五六        │
│    │集）              │                          │                │
├──┼─────────┼─────────────┼────────┤
│ 十 │大喜之家          │同右                      │八八二○        │
├──┼─────────┼─────────────┼────────┤
│ 十一 │澳門街            │同右                      │一一三六八      │
├──┼─────────┼─────────────┼────────┤
│ 十二 │刑事偵緝檔案（一、│同右                      │八五六八        │
│    │二集）            │                          │                │
├──┼─────────┼─────────────┼────────┤
│ 十三 │妙手仁心（一、二  │同右                      │一○一○八      │
│    │集）              │                          │                │
├──┼─────────┼─────────────┼────────┤
│ 十四 │烈火雄心（一、二  │同右                      │七○二○        │
│    │集）              │                          │                │
├──┼─────────┼─────────────┼────────┤
│ 十五 │金裝四大才子（一、│同右                      │一九一八○      │
│    │二集）            │                          │                │
├──┼─────────┼─────────────┼────────┤
│ 十六 │美味情緣          │同右                      │九九九六        │
├──┼─────────┼─────────────┼────────┤
│ 十七 │麻辣女強人        │同右                      │二○一六        │
├──┼─────────┼─────────────┼────────┤
│ 十八 │碧血劍（一、二集）│同右                      │一二六八四      │
├──┼─────────┼─────────────┼────────┤
│ 十九 │街市的童話        │同右                      │六八八八        │
├──┼─────────┼─────────────┼────────┤
│ 二十 │公私戀事多        │同右                      │六六六四        │
├──┼─────────┼─────────────┼────────┤
│  │世紀之戰（一、二  │同右                      │一二八五二      │
│    │集）              │                          │                │
├──┼─────────┼─────────────┼────────┤
│  │家園（一、二集）  │同右                      │二一一六八      │
├──┼─────────┼─────────────┼────────┤
│    │合    計          │                          │一八六○四二    │
└──┴─────────┴─────────────┴────────┘


司法院資訊處製作；財團法人民間司法改革基金會備份。
